【裁判字號】    95,易,2270
【裁判日期】    951229
【裁判案由】    妨害名譽
【裁判全文】
臺灣臺中地方法院刑事判決                95年度易字第2270號
公  訴  人  臺灣臺中地方法院檢察署檢察官
被      告  丙○○
上列被告因妨害名譽案件，經檢察官提起公訴（九十五年度偵字
第一四○八八號），本院判決如下：
    主    文
丙○○無罪。
    理    由
一、本件公訴意旨略以：被告丙○○於民國九十四年四月二十日
    十時三十分，在臺中縣大里市○○路○段八四六巷十七號頂
    樓，因細故與在同址隔壁十九號頂樓之丁○○發生口角，竟
    以「妳老了，死掉好了，不跟妳這個死人講話」之不雅言語
    辱罵丁○○，因認被告丙○○涉有刑法第三百零九條第一項
    之公然侮辱罪嫌。
二、按被告未經審判證明有罪確定前，推定其為無罪；犯罪事實
    應依證據認定之，無證據不得認定犯罪事實。又不能證明被
    告犯罪者，應諭知無罪之判決，刑事訴訟法第一百五十四條
    第一項、第二項、第三百零一條第一項，分別定有明文。次
    按告訴人之告訴，係以使被告受刑事訴追為目的，是其陳述
    是否與事實相符，仍應調查其他證據以資審認；又認定不利
    於被告之事實，須依積極證據，苟積極證據不足為不利於被
    告事實之認定時，即應為有利於被告之認定，更不必有何有
    利之證據，最高法院分別著有五十二年臺上字第一三○○號
    判例、三十年上字第八一六號判例可資參照。復按刑法上侮
    辱罪之成立，以公然為要件。所謂公然者，須不特定多數人
    得以共見共聞之狀況，始能認為達於公然之程度（並參照司
    法院院字第二○三三三號解釋）。
三、本件公訴人認被告涉有上述犯行，無非係以此部分犯罪事實
    業據證人丁○○、劉州紋、己○○、乙○○、甲○○等人於
    警詢之證述明確，且證人所述情節大致吻合，為其主要論據
    。訊據被告固坦承有於九十四年四月二十日十時三十分在臺
    中縣大里市○○路○段八四六巷十七號頂樓與隔壁十九號頂
    樓之告訴人丁○○發生口角衝突，惟否認有何公然侮辱犯行
    ，辯稱：其並未對丁○○說「妳老了，死掉好了，不跟妳這
    個死人講話」等語，且其當時是在自己獨棟住家之頂樓，與
    告訴人之住處雖毗鄰，但不相通行，其在自己家內並非公然
    ，其並無公然侮辱告訴人之犯行等語。經查：
  (一)按刑法上所謂「公然」係指特定多數人或不特定多數人得以
    共見共聞之情形而言（大法官會議釋字第一四五號解釋參照
    ）。本件被告於九十四年四月二十日十時三十分，在其臺中
    縣大里市○○路○段八四六巷十七號住處頂樓，因細故與告
    訴人發生爭執，被告並在其住處頂樓以言詞對告訴人稱：「
    妳老了，死掉好了，不跟妳這個死人講話」等語等情，固據
    證人丁○○、劉州紋、己○○、乙○○、甲○○等人於警詢
    、檢察官偵查中及本院審理時證述明確，惟證人甲○○於本
    院審理時證稱：當天其與己○○本來要去回收，在路上看到
    告訴人家有警員，其與己○○好奇就跟著警員上去，當時在
    告訴人家頂樓有其、告訴人丁○○、警員劉州紋、一名替代
    役及己○○，其確定被告是罵告訴人，因為被告與告訴人住
    隔壁，該處有隔間隔住，被告也未看見其等站在那裡，所以
    被告不是罵告訴人還會罵誰，其當天都沒有講話等語明確；
    證人己○○於本院審理時證稱：當天其有聽到被告在罵，其
    是跟戊○○○○一起上去的，被告在罵告訴人時，其看不到
    被告面對的方向，因為有板子隔住，只有一個狗洞，被告在
    罵時其不知道被告有沒有看到警員，當時其與甲○○均沒有
    跟告訴人或劉警員講話，其不曉得被告有無從狗洞看過來其
    等所站的地方等語明確；證人即現場處理之員警劉州紋於本
    院審理時證稱：當天被告站在她家裡掃狗大便，她罵一罵就
    掃一掃狗大便，其不確定被告有無透過該狗洞看，被告除非
    靠近洞口看，否則無法看見在告訴人住處頂樓全部的人，且
    當天在場的替代役、看熱鬧的民眾也都沒有講話，就只有被
    告與告訴人在起口角，被告並聽到其他人交談的聲音等語明
    確，且依告訴人所繪製之現場位置圖所示，被告與告訴人發
    生口角並罵告訴人時，證人甲○○、己○○站立之位置係緊
    鄰被告與告訴人住處頂樓之隔間板旁，而被告丙○○係站立
    在其十七號住處頂樓中間，又證人劉州紋亦證稱該洞僅有三
    十公分見方大小等語，復參諸卷附現場照片所示，告訴人與
    被告住處頂樓隔間之僅有該遭狗抓破所形成之洞，並該洞口
    位置係一般大型犬四肢站立時即約一般成人腰部之高度，是
    如非被告挨近並彎身探頭張望，以證人甲○○、己○○當時
    均未出聲之情形下，被告自無從在其住處頂樓，得知告訴人
    家中亦有證人甲○○、己○○在場，且依證人丁○○、甲○○、己○○、乙○○於本院審理時所證述，被告與告訴人之
    住處均為獨棟獨戶之建築，僅係兩間相鄰等語，證人丁○○
    並證稱：平時其一樓之大門均有關門的習慣等語明確，是被
    告與告訴人之住處既均僅供被告及告訴人各自獨立居住使用
    ，並非屬同棟大樓多數住戶之公寓，而告訴人平時亦均會將
    一樓大門關上，顯然於平時無論特定或不特定之人均無可能
    得以自由進出告訴人住處，則事發被告既係站在其住處頂樓
    ，告訴人與證人劉州紋、甲○○、己○○及一名替代役均係
    站在告訴人住處頂樓，而在被告與告訴人住處頂樓係有隔間
    相隔並四周均封閉之情形下，則被告在未聽聞有其他人亦在
    告訴人住處頂樓之情形下，自無可能預見除告訴人及前來處
    理之員警劉州紋外，告訴人住處頂樓尚有其他人在該處，從
    而尚難認被告以言詞辱罵告訴人時已達於公然之情形。另證
    人劉州紋雖於本院審理時證稱：被告當天有將頭往隔間的破
    洞向告訴人這邊查看，被告不需要蹲下就可以朝洞口看過來
    告訴人住處這邊，如果被告注意看的話，全部的人都可以看
    得到等語，然依卷附之現場照片所示，該洞口高度係一隻大
    型犬四肢著地時之高度，即約一個成年人腰部之高度，足見
    要透過洞口觀察對面情形，勢必需挨近洞口並彎腰查看始能
    看到對面全部情形，證人劉州紋既證稱被告係直接轉頭查看
    且無彎腰，自無可能得以透過該隔間之洞口看到告訴人住處
    頂樓之情，證人劉州紋此部分所證，核與事實未合，並無足
    採，又證人劉州紋既非站立在被告住處，是其所證稱被告應
    可透過洞口看到告訴人住處頂樓情形，核係證人推測之詞，
    亦無證據能力，是尚難僅憑證人劉州紋此部分有瑕疵之證述
    ，遽為被告不利之認定。
  (二)另證人乙○○雖證稱：當天其在其位臺中縣大里市○○路○
    段八四六巷二五號頂樓晒衣服時，有聽到被告很大聲在罵告
    訴人「妳老了，死掉好了，不跟妳這個死人講話」等語；證
    人劉州紋於本院審理時固亦證稱：被告罵人的聲音很大等語
    ，惟查，證人乙○○於本院審理時證稱：被告是用國語罵告
    訴人等語，核與證人即當日在現場之戊○○○○及證人甲○○、己○○等三人，於本院審理時均證稱被告係以臺語罵告
    訴人等語顯不相符，參以證人乙○○亦證稱：其家頂樓前面
    及兩邊都有用隔板隔起來，後面沒有隔起來等語，是證人乙○○當日既位處與被告十七號住處尚有十九、二一、二三號
    三棟房子寬度之距離，且各棟房子頂樓中間均有以隔板相隔
    ，衡以證人劉州紋、甲○○、己○○三人當日即係在告訴人
    家頂樓聽聞，是應以證人劉州紋、甲○○、己○○三人所聽
    聞之內容自應較諸證人乙○○為清晰，是證人乙○○所證確
    有在其二五號住家頂樓聽見被告以國語罵告訴人等語，即與
    事實不符，自難以證人乙○○前開有瑕疵之證述，遽認被告
    罵告訴人之聲音音量已達使不特定之多數人可以共見共聞之
    公然情形，故本件被告雖有於前揭時間、地點以「妳老了，
    死掉好了，不跟妳這個死人講話」（臺語）之不雅言語辱罵
    告訴人，惟既與刑法第三百零九條第一項所定公然侮辱罪之
    構成要件不符，即難認被告有何公然侮辱之罪行，允無疑義
    。此外，本院復查無其他積極證據足資認定被告有何公然侮
    辱犯行，揆諸首揭說明，自應就此部分為被告無罪之諭知。
據上論斷，應依刑事訴訟法第三百零一條第一項，判決如主文。
中    華    民    國    95    年    12    月    29    日
                  刑事第六庭  審判長法  官  簡源希
                                    法  官  鄧敏雄
                                    法  官  戴博誠
以上正本證明與原本無異。
如不服本判決，應於送達後十日內向本院提出上訴狀（須附繕本
），上訴於臺灣高等法院臺中分院。
                                    書記官  鄭淑英
中    華    民    國    95    年    12    月    29    日


司法院資訊處製作；財團法人民間司法改革基金會備份。
